---
title: "Análise dos Dados - Meningites no Piauí"
author: "Judson Silva"
date: "28/09/2020"
output:
  html_document: default
  pdf_document: default
  word_document: default
---

```{r setup, include=FALSE}
knitr::opts_chunk$set(echo = TRUE)

library(tibble)
library(dplyr)
library(tidyr)
library(ggplot2)
library(tmap)
library(sf)
library(knitr)
library(viridis)
library(stringr)
```

## Carrega o banco de dados

```{r loadData}

# setwd("home/judson/Nuvem/Cientifico/meningites piaui/conducao/tcc-meningites-sinan")

raw_data <- read.csv(
  './dados/banco_meningites.csv',
  header=TRUE,
  encoding='UTF-8'
)

main_data <- raw_data %>%
  # Filtra somente os casos confirmados ('1' = confirmado)
  filter(CLASSI_FIN == '1')
```

```{r notificacao}

# Pego os dados gerais
notif.data <- raw_data %>%
  select(ANO_NOTIF, CLASSI_FIN) %>%
  # Altera o valor '1' para confirmado e '2' para descartado (apenas para plotar o gráfico)
  mutate(CLASSI_FIN = recode(CLASSI_FIN, `1` = 'Confirmado', `2` = 'Descartado')) %>%
  # Agrupa por ano
  group_by(ANO_NOTIF, CLASSI_FIN) %>%
  # Soma o total em cada ano
  summarise(total = n())
  
notif.add.data <- notif.data %>%
    spread(CLASSI_FIN, total) %>%
    # Adiciona coluna com o total de notificações
    mutate(Notificado = Confirmado + Descartado) %>%
    # Calcula a taxa de confirmação
    mutate(Taxa_Confirmacao = Confirmado/Notificado)

# Mostra tabela com os dados finais de notificação
kable(notif.add.data, caption='Dados de Notificação das Meningites no PI')

# Retorna o número de notificações do ano com mais casos
# Esse número será usado para plotar o gráfico, definindo
# os limites do eixo Y e auxiliando no ajuste da taxa de confirmação
notif.max <- max(notif.data$total)

# Prepara dados para plotar a taxa de confirmação junto aos outros dados
notif.ratio <- notif.add.data$Taxa_Confirmacao %>%
  rep(each = 2) # precisa multiplicar por três porque cada caso tem três estados possíveis (confirmado, descartado e desconhecido)
notif.ratio <- notif.ratio * notif.max

label.percent <- function(label){
  paste(label, '%', sep='')
}

# Plota gráfico com as notificações por ano
# Adiciona os dados a serem plotados e define as colunas x(ano) e y(total)
ggplot(notif.data,
       aes(x = ANO_NOTIF, y = total)) +
  # Adiciona título
  ggtitle("Situação dos casos de meningite notificados no Piauí entre 2007 e 2019") +
  # Adiciona barras com as quantidades por ano (total)
  geom_bar(
    aes(fill = CLASSI_FIN),
    stat = 'identity',
    position = 'dodge',
    width = 0.5,
    colour='black'
  ) + 
  # Adiciona as taxas de confirmação de cada ano
  geom_line(
    aes(x=ANO_NOTIF, y=notif.ratio),
    stat="identity",
    group=1) +
  geom_point(
    aes(x=ANO_NOTIF, y=notif.ratio)
  ) +
  scale_y_continuous(
    name ='Número de casos',
    breaks=seq(0, notif.max, 100),
    sec.axis = sec_axis(~ ./(notif.max/100),
      name = 'Taxa de Confirmação',
      labels = label.percent)
  ) +
  scale_x_discrete(name ='') +
  labs(fill = "Classificação do caso") +
  theme_classic() + 
  theme(legend.position='top') +
  scale_fill_viridis(discrete = TRUE)
  

```

## Informações da população do estudo

Agora, veremos as características da população do estudo (idade, sexo, raça, perfil de comorbidades, status vacinal e etc)

```{r populacao, echo=T}

# Função para preencher campos vazios com um valor específico
preenche_campos <- function(data, campos, valor){
  list_subs <- list()
  for(field in campos){
    list_subs[[field]] <- valor
  }
  return(replace_na(data,list_subs))
}
# Função para resumir dados
resumo <- function(data, field){
  select(data,c(field)) %>%
    group_by_all() %>%
    summarise(total = n()) %>%
    mutate(freq = round(100 * total/sum(total), 2))
}

campos.comorbidades = c(
  'ANT_AIDS', #HIV
  'ANT_IMUNO', #Imunocromprometimento
  'ANT_IRA', #IRA
  'ANT_TUBE', #Tuberculose
  'ANT_TRAUMA', #Trauma
  'ANT_INF_HO' #Infecção hospitalar
)

local_data <- main_data %>%
  preenche_campos(
    c(campos.comorbidades,'CS_RACA', 'ANT_CONT_N', 'ATE_HOSPIT', 'EVOLUCAO'),
    '9'
  ) %>%
  mutate(CS_RACA=recode(CS_RACA,
    '1' = 'Branca',
    '2' = 'Preta',
    '3' = 'Amarela',
    '4' = 'Parda',
    '5' = 'Indígena',
    '9' = 'Desconhecido'
  )) %>%
  mutate(ANT_CONT_N = recode(ANT_CONT_N,
      '1' = 'Domicílio',
      '2' = 'Vizinhança',
      '3' = 'Trabalho',
      '4' = 'Creche ou escola',
      '5' = 'Posto de Saúde/Hospital',
      '6' = 'Outros Estado/Município',
      '7' = 'Sem história de contato',
      '8' = 'Outro país',
      '9' = 'Desconhecido'
  )) %>%
  mutate(EVOLUCAO = recode(EVOLUCAO, 
      '1' = 'Alta',
      '2' = 'Óbito por meningite',
      '3' = 'Óbito por outra causa',
      '9' = 'Desconhecido'
  ))
  

pop.info <- tribble(
  ~Variavel, ~Valor,
  'Idade média', mean(local_data$IDADE, na.rm=TRUE),
  'Idade sd', sd(local_data$IDADE, na.rm=TRUE),
  'Faixa etária', resumo(local_data, 'FAIXA.ETARIA'),
  'Sexo', resumo(local_data, 'CS_SEXO'),
  'Etnia', resumo(local_data, 'CS_RACA'),
  'Comorbidades', '',
  'HIV', resumo(local_data,'ANT_AIDS'),
  'IRA', resumo(local_data,'ANT_IRA'),
  'Tuberculose', resumo(local_data,'ANT_TUBE'),
  'Trauma', resumo(local_data,'ANT_TRAUMA'),
  'Infecção Hospitalar', resumo(local_data,'ANT_INF_HO'),
  'Contato prévio', resumo(local_data, 'ANT_CONT_N'),
  'Hospitalização', resumo(local_data, 'ATE_HOSPIT'),
  'Evolução', resumo(local_data, 'EVOLUCAO')
)

for(i in 1:nrow(pop.info)){
  #print(pop.info[[1]][i])
  #print(pop.info[[2]][i])
  
  kable(pop.info[[2]][i])
}

```

## Critérios de confirmação

Verifica quais os critérios utilizados para fazer a confirmação dos casos

```{r criterios}

criterios.classifier <- function(crit.data){
  case_when(
    crit.data == '1' ~ 'Cultura',
    crit.data == '2' ~ 'CIE',
    crit.data == '3' ~ 'Ag. Látex',
    crit.data == '4' ~ 'Clínico',
    crit.data == '5' ~ 'Bacterioscopia',
    crit.data == '6' ~ 'Quimiocitológico',
    crit.data == '7' ~ 'Clínico Epidemiológico',
    crit.data == '8' ~ 'Isolamento Viral',
    crit.data == '9' ~ 'PCR',
    crit.data == '10' ~ 'Outros',
    is.na(crit.data) ~ 'Outros'
  )
}

criterios.info <- function(data){
  temp <- data %>%
    select(CLASSI_FIN, 
       #Critério para confirmação (ver 'criterios.csv')
       CRITERIO
    ) %>%
    # Pega os casos confirmados
    filter(CLASSI_FIN == '1') %>%
    # Altera o nome do critério
    mutate(criterio_confirmacao = criterios.classifier(CRITERIO)) %>%
    group_by(criterio_confirmacao) %>%
    summarise(total = n()) %>%
    # Calcula a frequência relativa
    mutate(freq = round((total / sum(total))*100,2))
}

criterios.data <- criterios.info(raw_data)

kable(criterios.data, caption='Critérios de confirmação das meningites')

```


# Punção liquor

```{r puncao, echo=TRUE}

puncao.list = list(
  '1' = 'Límpido',
  '2' = 'Purulento',
  '3' = 'Hemorrágico',
  '4' = 'Turvo',
  '5' = 'Xantocrômico',
  '6' = 'Outro',
  '9' = 'Ignorado'
)

main_data %>%
  replace_na(list(
    LAB_PUNCAO = '9'
  )) %>%
  group_by(LAB_PUNCAO) %>%
  summarise(casos = n()) %>%
  kable(caption='Quantos fizeram punção')

puncao = main_data %>%
  filter(LAB_PUNCAO == '1') %>%
  replace_na(list('LAB_ASPECT' = '9')) %>%
  mutate(LAB_ASPECT = recode(LAB_ASPECT, !!!puncao.list)) %>%
  group_by(LAB_ASPECT) %>%
  summarise(casos = n())

kable(puncao, caption = "Aspectos do Liquor")

#  mutate(liquor = recode())
#1- Límpido
#2- Purulento
#3- Hemorrágico
#4- Turvo
#5- Xantocrômico
#6- Outro
#9. Ignorado

```

## Classificação etiológica

```{r etiologia}

eti.list = c('9' = 'Shigella sp', '10' = 'Staphylococcus (aureus, sp, epidermidis)', '11' = 'Salmonella sp', '12' = 'Escherichia coli', '13' = 'Klebsiella (sp, pneumoniae)', '14' = 'Streptococcus (sp, pyogenes, agalactiae)', '15' = 'Enterococcus', '16' = 'Pseudomonas (aeruginosa, sp)', '18' = 'Serratia (marcescens, sp)', '19' = 'Alcaligenes (sp, faecalis)', '20' = 'Proteus (sp, vulgaris, mirabilis)', '21' = 'Listeria monocytogenes', '22' = 'Enterobacter (sp, cloacae)', '23' = 'Acinetobacter (sp, baumannii)', '26' = 'Neisseria sp', '28' = 'Outras Bactérias', '37' = 'Caxumba', '38' = 'Sarampo', '39' = 'Herpes simples', '40' = 'Varicela-Zóster', '41' = 'Rubéola', '42' = 'Outros fungos', '43' = 'Cryptococcus sp', '44' = 'Candida (albicans sp)', '45' = 'Treponema Pallidum', '46' = 'Rickettsiae', '47' = 'Tripanossoma cruzi', '48' = 'Toxoplasma (Gondii, sp)', '49' = 'Leptospira', '50' = 'Cisticerco', '52' = 'Outros Parasitas', '55' = 'Influenza', '56' = 'Echovirus', '59' = 'Outros Enterovirus', '63' = 'Coxasackie', '64' = 'Aspergillus sp', '70' = 'Adenovirus', '71' = 'Virus do Nilo Ocidental', '72' = 'Dengue', '73' = 'Outros Arbovirus', '74' = 'Outros vírus', '75' = 'Não identificado', '76' = 'Plasmodium sp', '77' = 'Taenia Solium', '81' = 'Bactéria não especificada')

eti.list.bac <- c('01', '02', '03', '04', '05', '09', '10')
eti.list.fung <- c(42,43,44,64) # Outros fungos, Cryptococcus sp, Candida (albicans sp), Aspergillus
eti.list.vir <-  c(37,38,39,40,41,55,56,59,63,70,71,72,73,74) 

eti.sorter <- function(eti.class, eti.code){
  case_when(
    eti.class %in% eti.list.bac ~ 'Bacteriana',
    eti.code %in% eti.list.vir ~ 'Viral',
    eti.code %in% eti.list.fung ~ 'Fúngica',
    eti.class == '08' | eti.code != 75  ~ 'Outras etiologias',
    TRUE ~ 'Não especificada'
  )
}

eti.nominator <- function(eti.class, eti.code, eti.class2){
  case_when(
    # Bacterianas
    eti.class %in% c('01','02','03') ~ 'Neisseria meningitidis',
    eti.class == '04' ~ 'Mycobacterium tuberculosis',
    eti.class == '09' ~ 'Hamophilus influenza',
    eti.class == '10' ~ 'Streptococcus pneumoniae',
    eti.code %in% c(28,42,52, 73, 74,75,81) ~ 'Não identificado', #Outras Bactérias, Outros fungos, Outros parasitas, Outros Arbovirus, Outros virus, Não identificado, Bactéria não especificada 
    TRUE ~ eti.list[as.character(eti.code)]
  )
}

eti.name <- function(eti.data){
  return(sapply(eti.data, function(x){
    as.factor(eti.list[as.character(x)])
  }))
}
# Função para converter 'factors' em números
as.numeric.factor <- function(x) {as.numeric(levels(x))[x]}

eti.data <- main_data %>%
  #select(CLASSI_FIN, CON_DIAGES, CLA_ME_BAC, CLA_ME_ASS, CLA_ME_ETI, CLA_SOROGR, LAB_ASPECT) %>%
  # Pega os casos confirmados
  filter(CLASSI_FIN == '1') %>%
  # Transforma as colunas de fatores em números (para serem agrupados)
  mutate(
    CLA_ME_BAC = as.numeric.factor(CLA_ME_BAC),
    CLA_ME_ASS = as.numeric.factor(CLA_ME_ASS),
    CLA_ME_ETI = as.numeric.factor(CLA_ME_ETI)
  ) %>%
  # Faz a junção entre as três colunas (retornando apenas a que não está vazia) para deixar uma única etiologia em cada caso
  mutate(cod_etiologia = coalesce(CLA_ME_BAC, CLA_ME_ASS, CLA_ME_ETI)) %>%
  # Preenche colunas vazias
  replace_na(list(
    'CON_DIAGES' = '06', # Meningite não especificada)
    'cod_etiologia' = 75 # Não identificado
  )) %>%
  # Inicia a nova classificação
  mutate(class_etiologia = eti.sorter(CON_DIAGES, cod_etiologia)) %>%
  mutate(nome_etiologia = eti.nominator(CON_DIAGES, cod_etiologia, class_etiologia)) %>%
  mutate(asseptica = if_else(CON_DIAGES == '07', TRUE, FALSE)) 

eti.data.table <- eti.data %>%
  group_by(nome_etiologia) %>%
  summarise(total = n())

#eti.data %>% group_by(class_etiologia) %>% summarise(total = n()) %>% View()

kable(eti.data.table, caption="Agentes etiológicos dos casos de meningite notificados no Piauí entre 2007 e 2019")
```


```{r explicacaoPico}

View(eti.data)

pico.grupo.nome = '2007 a 2010';

pico.data = eti.data %>%
  # Seleciona as variáveis de interesse
  select(ANO_NOTIF, ID_MN_RESI, FAIXA.ETARIA, IDADE, class_etiologia) %>%
  # Transforma os inteiros em fatores
  mutate(
    FAIXA.ETARIA = as.factor(FAIXA.ETARIA),
    ID_MN_RESI = as.factor(ID_MN_RESI)
  ) %>%
  # Define dois grupos, A(2007 a 2010) e B (2011 a 2019) 
  mutate(GRUPO = ifelse(ANO_NOTIF < 2011, pico.grupo.nome, '2011 a 2019'))

# Divide as faixas etárias do período
pico.plot.1 = pico.data %>% group_by(GRUPO, FAIXA.ETARIA) %>% summarise(total = n())
View(pico.plot.1)
# Divide os municípios nos dois períodos
pico.plot.2 = pico.data %>%
  group_by(GRUPO, ID_MN_RESI) %>%
  summarise(total = n()) %>%
  spread(GRUPO, total) %>%
  replace(is.na(.), 0) %>%
  rename(a='2007 a 2010', b='2011 a 2019') %>%
  # Calcula a distancia quadrada (DQ)
  mutate(dif= (a-b)^2) %>%
  # Seleciona apenas queles municípios em que a diferença é maior que 4 casos (DQ >= 16)
  filter(dif >= 25) %>%
  select(ID_MN_RESI, a, b) %>%
  gather(a, b, key='GRUPO', value='total')

View(pico.plot.2)
# Legendas do gráfico 
pico.labels = c(
      "< 1 ano", #1
      " 1-4 anos", #2
      " 5-14 anos", #3
      "15-19 anos", #4
      "20-39 anos", #5
      "40-59 anos", #6
      "≥ 60 anos", #7
      "Desconhecido" #8
)

# Divisão entre os grupos
pico.data.A = filter(pico.data, GRUPO == pico.grupo.nome)
pico.data.B = filter(pico.data, GRUPO != pico.grupo.nome)

# Cálculo da mediana e intervalo interquartil
pico.data.A$IDADE %>% median(na.rm = T)
pico.data.A$IDADE %>% IQR(na.rm=T)
pico.data.B$IDADE %>% median(na.rm = T)
pico.data.B$IDADE %>% IQR(na.rm = T)
# Teste estatístico, apesar do nome wilcox esse é o MANN WHITNEY
wilcox.test(IDADE ~ GRUPO, data=pico.data)

# Histograma das faixas etárias nos dois períodos
ggplot(data=pico.plot.1, aes(x=FAIXA.ETARIA, y=total, fill=GRUPO))+
  geom_bar(
    stat="identity",
    position=position_dodge(),
    width = 0.5,
    colour='black'
  ) + 
  labs(fill = "") +
  theme_classic() + 
  theme(
    legend.position='bottom',
    axis.text.x = element_text(
      color="#000000",
      size=10
    )
  ) +
  scale_y_continuous(name = 'Frequência') +
  scale_x_discrete(
    name = '',
    labels = pico.labels
  ) +
  scale_fill_viridis(discrete = TRUE)


ggplot(data=pico.plot.2, aes(x=ID_MN_RESI, y=total, fill=GRUPO))+
  geom_bar(
    stat="identity",
    position=position_dodge(),
    width = 0.8
  ) + theme_classic() + 
  theme(
    legend.position='bottom',
    axis.text.x = element_text(
      color="#000000",
      size=10,
      angle=90
    )
  )
```

## Relação etiologia puncao

```{r}

eti.data %>%
  mutate(LAB_ASPECT = recode(LAB_ASPECT, !!!puncao.list)) %>%
  group_by(class_etiologia, LAB_ASPECT) %>%
  summarise(casos = n()) %>%
  View()

```

## Geolocalização

```{r geoloc}

# Pega o shapefile do piauí e adiciona coluna 'ID_MN_RESI'
shp_pi <- st_read("./dados/malha_pi.shp")
shp_pi <- shp_pi %>%
    # Pega código dos municípios do IBGE sem o último dígito
    mutate(ID_MN_RESI = factor(substr(CD_GEOCMU, 0, 6)))

geo_data <- main_data %>%
  mutate(ID_MN_RESI = as.factor(ID_MN_RESI)) %>%
  group_by(ID_MN_RESI) %>%
  summarise(total = n())

pop_data <- pop.info.municip <- read.csv('./dados/populacao_municipios_pi.csv',
                             header=TRUE,
                             sep=';',
                             encoding='UTF-8',
                             ) %>%
  mutate(ID_MN_RESI = factor(substr(MUNICIPIO, 0, 6))) %>%
  mutate(NOME_MN = str_sub(MUNICIPIO, start=8)) %>%
  mutate(POP=as.numeric(X2013)) %>%
  select(15:17)

# Junta os dados com os dados geográficos
geo_data <- left_join(x=shp_pi, y=geo_data, by="ID_MN_RESI") %>%
    replace_na(list('total' = 0))

geo_data <- left_join(x=geo_data, y=pop_data, by="ID_MN_RESI")

View(geo_data)

tm_shape(geo_data)+
  tm_fill("total",
    title='Número de casos',
    #style='pretty',
    breaks= c(0,0, 20, 200, 700, 2000, Inf),
    palette=rev(viridis(9)),
    as.count = TRUE
  ) +
  tm_legend(position=c("left","top"))+
  tm_scale_bar()+
  tm_borders(alpha=.5)+
  tm_legend(legend.format = list(
    text.separator= 'a',
    text.or.more = 'ou mais'
  ))

```

## Mortalidade

```{r morte}

morte.ano = main_data %>%
  filter(EVOLUCAO == '2') %>%
  group_by(ANO_NOTIF) %>% 
  summarise(mortes = n())

casos.ano = main_data %>%
  group_by(ANO_NOTIF) %>%
  summarise(casos = n())

pop.pi = c(3130768, 3153248, 3173620, 3192643, 3203635, 3213393, 3221407, 3229320, 3238459, 3246999, 3255400, 3264531, 3273227)

View(morte.ano)
View(casos.ano)

morte.dados <- left_join(x=morte.ano, y=casos.ano, by='ANO_NOTIF') %>%
  mutate(populacao = pop.pi) %>%
  mutate(taxa.mortalidade = round(mortes * 100000/populacao, 2)) %>%
  mutate(taxa.letalidade = round(mortes * 100/casos, 2))

View(morte.dados)
morte.dados %>% summary()

taxa <- 2/25

ggplot(morte.dados, aes(
  x=ANO_NOTIF,
  y=taxa.mortalidade,
  color='Taxa de Mortalidade'
)) +
  geom_line(aes(
      x=ANO_NOTIF,
      y=taxa.mortalidade,
      group = 1
  )) +
  scale_y_continuous(
    name ='Taxa de mortalidade a cada 100.000 habitantes',
    limits = c(0,2),
    sec.axis = sec_axis(~ ./taxa,
      name = 'Taxa de Letalidade',
      labels = label.percent
    )
  ) +
  scale_x_discrete(name='') + 
  labs(title='') + 
  geom_line(
    aes(
      x=ANO_NOTIF,
      y=taxa.letalidade * taxa,
      group = 1,
      color='Taxa de Letalidade'
    ),
    stat = 'identity',
    alpha = 0.8
  ) +
  theme_classic() + 
  scale_color_viridis_d() +
  theme(
    legend.title=element_blank(),
    legend.position = 'bottom'
  )
```


## Informações Clínicas

As informações clínicas disponíveis são: Abaluamento de Fontanela, Cefaleia, Vômito, Coma, Convulsão, Febre, Sinais Meningorradiculares, Petéquias, Rigidez de Nuca.


```{r dadosClinicos}

# A primeira linha contém os nomes dos campos
cli.sinais = c('CLI_ABAULA','CLI_CEFALE', 'CLI_VOMITO',
'CLI_COMA', 'CLI_CONVUL', 'CLI_FEBRE',
'CLI_KERNIG', 'CLI_PETEQU', 'CLI_RIGIDE')

# A segunda linha contém os respectivos significados
cli.names = c('Abaluamento de Fontanela', 'Cefaleia',
                'Vômito', 'Coma', 'Convulsão', 'Febre',
                'Sinais Meningorradiculares','Petéquias',
                'Rigidez de Nuca')


cli.data = main_data %>%
  select(cli.sinais) %>%
  # Transforma os valores em fatores
  mutate_all(~as.factor(.)) %>%
  #Substitui valores vazios por 9
  replace(is.na(.), "9") %>%
  #Agrupa os casos por cada sintoma
  sapply(summary) %>%
  #Troca linha por coluna
  t() %>% as_tibble() %>%
  #Adiciona coluna com os nomes dos sinais
  mutate(Sinal = cli.names) %>%
  rename(Presente = '1', Ausente='2', Desconhecido='9') %>%
  #Transforma valores absolutos em relativos
  mutate(
    Presente = round(100*Presente/nrow(main_data),2),
    Ausente = round(100*Ausente/nrow(main_data),2),
    Desconhecido= round(100*Desconhecido/nrow(main_data),2)
  )

# Mostra frequência absoluta
kable(cli.data, caption='Frequência dos Achados Clínicos')

gather(cli.data,
       key = "parametro",
       value = "valor",
       -Sinal) %>%
ggplot(aes(
  x=valor, y=Sinal, fill=parametro)) +
  # Adiciona título
  ggtitle("Apresentação Clínica das Meningites no Piauí entre 2007 e 2019") +
  # Adiciona barras com as quantidades por ano (total)
  geom_bar(
    stat = 'identity',
    width = 0.3,
    colour = 'black'
  ) +
  scale_x_continuous(
    name = "",
    n.breaks = 8,
    label = label.percent
  ) +
  scale_y_discrete(
    name = "Achados Clínicos"
  ) + 
  # Adiciona as taxas de confirmação de cada ano
  labs(fill = "") +
  theme_classic() + 
  theme(
    legend.position="top",
    axis.line.y = element_blank(),
    axis.ticks.y = element_blank(),
    axis.text.y = element_text(colour='black')
  ) +
  scale_fill_viridis(discrete = TRUE)

# Busca de modelos mais frequentes (combinação de sintomas)
rules = main_data %>%
  select(
    #FAIXA.ETARIA, CS_SEXO
    #ANT_AIDS, ANT_IRA, ANT_TUBE, ANT_TRAUMA, ANT_CONT_N, ATE_HOSPIT, EVOLUCAO,
    CLI_ABAULA, CLI_CEFALE, CLI_VOMITO, CLI_COMA, CLI_CONVUL, CLI_FEBRE, CLI_KERNIG, CLI_PETEQU, CLI_RIGIDE) %>%
  #filter(FAIXA.ETARIA != '8') %>%
  #filter_at(vars(-FAIXA.ETARIA), all_vars(. != '9')) %>%
  filter_all(all_vars(. != '9')) %>%
  mutate_all(as.factor) %>%
  #mutate_all(funs(recode(., '2' = '0'))) %>%
  #mutate_all(as.integer) %>%
  apriori(parameter = list(
    supp = 0.4,
    target = "maximally frequent itemsets"
  )) %>%
  head(20, by="support")

# Avaliar os 20 modelos mais frequentes
inspect(rules)
# Os mais achados foram:
# 1. Cefaleia, febre, vomito
# 2. Cefaleia, febre, rigidez
# 3. Cefaleia, febre

# Agora é hora de testar os modelos nos dados reais
cli.test.1 = main_data %>%
  select(cli.sinais, FAIXA.ETARIA, CS_SEXO, IDADE, ANO_NOTIF) %>%
  filter_at(vars(CLI_CEFALE, CLI_VOMITO, CLI_FEBRE), all_vars(. == 1)) %>%
  nrow()
# 71,82%
cli.test.2 = main_data %>%
  select(cli.sinais, FAIXA.ETARIA, CS_SEXO, IDADE, ANO_NOTIF) %>%
  filter_at(vars(CLI_CEFALE, CLI_RIGIDE, CLI_FEBRE), all_vars(. == 1)) %>%
  nrow()
# 43,8%
cli.test.3 = main_data %>%
  select(cli.sinais, FAIXA.ETARIA, CS_SEXO, IDADE, ANO_NOTIF) %>%
  filter_at(vars(CLI_CEFALE, CLI_FEBRE), all_vars(. == 1)) %>%
  filter_at(vars(CLI_VOMITO, CLI_RIGIDE), any_vars(. == 1)) %>%
  nrow()
# 78%

# Avaliar os achados clínicos nas diferentes faixas etárias
cli.data.2 = main_data %>%
  select(cli.sinais, FAIXA.ETARIA) %>%
  # Transforma os valores em fatores
  mutate_all(~as.factor(.)) %>%
  #Substitui valores vazios por 9
  replace(is.na(.), "9") %>%
  #Adiciona nova variável
  filter(FAIXA.ETARIA != '8') %>%
  # Agrupa as faixas etarias
  mutate(GRUPO = case_when(
    FAIXA.ETARIA == '1' ~ 'bebe',
    FAIXA.ETARIA %in% c('2','3') ~ 'crianca-adolescente',
    FAIXA.ETARIA %in% c('4', '5', '6') ~ 'adulto',
    FAIXA.ETARIA == '7' ~ 'idoso'
  )) %>%
  select(cli.sinais, GRUPO) %>%
  gather(!!!cli.sinais, key='sinal', value='valor')

View(cli.data.2)

cli.data.2 = cli.data.2 %>%
  filter(valor != '9') %>%
  group_by(GRUPO, sinal, valor) %>%
  summarise(casos = n())

temp = cli.data.2 %>%
  group_by(GRUPO, sinal) %>%
  summarise(total = sum(casos))

cli.data.2 = cli.data.2 %>%
  filter(valor == '1') %>%
  left_join(temp, by=c('GRUPO', 'sinal')) %>%
  mutate(freq = round(casos/total * 100, 2))

View(cli.data.2)
View(cli.data.3)

ggplot(data=cli.data.2, aes(x=sinal, y=freq, fill=GRUPO)) +
  geom_bar(
    stat="identity",
    position=position_dodge(),
    width = 0.8
  ) + 
  labs(fill = "") +
  theme_classic() + 
  theme(
    legend.position='bottom',
    axis.text.x = element_text(
      color="#000000",
      size=10,
      angle=90
    )
  ) +
  scale_y_continuous(name = 'Frequência')


# Transforma a frequência absoluta em relativa  
#temp2 <- clinical_data$result/clinical_data$total
# Multiplica por 100 pra melhorar a visualização
#temp2 <- temp2 * 100
# Arredonda os valores para 2 dígitos
#temp2 <- round(temp2, 2)
  
# Mostra frequência relativa
#kable(temp2, caption='Frequência Relativa dos Achados Clínicos')

  
# Plota o gráfico com resultados
#par(mai=c(1.3,1.6,1,1))
#barplot(temp2,
#        sub="Frequência Relativa dos Achados Clínicos dos Casos Notificados de Meningites no Piauí",
#        beside=TRUE,
 #       horiz=TRUE,
  #      legend.text=rownames(clinical_data$result),
   #     # Parâmetros do gráfico (PS: não mexer)
    #    las=2,
     #   cex.names=0.7,
      #  cex.axis=0.7,
       # xlim=c(0,100),
        #args.legend=list(xjust=1, yjust=0, cex = 0.6))

# Apaga variável temporária
#rm(temp2)

```

Note that the `echo = FALSE` parameter was added to the code chunk to prevent printing of the R code that generated the plot.
