---
title: "R Notebook"
output: html_notebook
---

Esse é um estudo piloto sobre a parte de imunizações (usando dados do PNI)
Os dados foram obtidos em ftp://ftp.datasus.gov.br/dissemin/publicos/
O significado da coluna IMUNO está descrito no código:

## Cobertura vacinal

O objetivo aqui é pegar os dados de 2007 a 2019 (período estipulado na minha pesquisa)
de cobertura vacinal anual para cada imunizante em cada município do piauí com os 
imunizantes de interesse.

> Observação
> Em cada um dos bancos será criado o campo "ID" contendo o código
> do IBGE do município e o ano (isso servirá para juntar as informações)
> mais pra frente


```{r}
library(foreign)
library(dplyr)
library(stringr)
library(tidyr)
library(read.dbc)
library(ggplot2)

setwd("/home/judson/Nuvem/Cientifico/meningites piaui/conducao/")

# Lista dos imunizantes de interesse
imunizantes = c('053','080','012', '006', '072')
#COD: NOME DO IMUNIZANTE
#072: BCG
#053: Meningococo C
#080: Pentavalente
#006: Tetravalente
#012: Pneumococica

# Essas últimas foram excluídas porque não tinha nenhum registro nos bancos
#091: Pneumococica(1 ref)
#092: Meningococo C (1 ref)
#009: Haemophilus influenzae b


load_dbfs = function(dirname){
  files = list.files(dirname)
  data = data.frame()
  lines_number = 0
  
  for(file in files){
    
    temp = foreign::read.dbf(paste(dirname, file, sep=''))
    print(paste(file, 'ok.', as.character(nrow(temp))))
    # Alguns DBFs tem uma coluna a mais chamada FX_ETARIA
    # com valores que indicam se a população da linha
    # faz parte do grupo alvo (50) ou outros grupos.
    # Por isso é importante filtrar essa info.
    if('FX_ETARIA' %in% colnames(temp)){
      temp = temp %>% filter(FX_ETARIA == '50')
    }
    temp = select(temp, ANO, MUNIC, IMUNO, QT_DOSE, POP, COBERT)
    data = rbind(data, temp)
    lines_number = lines_number + nrow(temp)
  }
  if(lines_number != nrow(data)){
    rlang::abort("Erro ao carregar dados")
  }
  print("Dados carregados com sucesso.")
  print(paste("Total de", lines_number, "casos"))
  
  return(data)
}
dado.bruto.pni = load_dbfs('./dados/PNI/CP/') %>%
  mutate(ANO = as.numeric(ANO)) %>%
  filter(ANO > 2006 & ANO < 2020) %>%
  filter(IMUNO %in% imunizantes) %>%
  mutate(
    COD_MUNIC = factor(substr(MUNIC, 0, 6)),
    ID = paste(COD_MUNIC, ANO, sep="|"),
    COBERT = as.numeric(gsub(",", ".", COBERT))
  )
```
## População por município

Agora é hora de pegar a população de cada município em cada ano
para conseguir calcular a incidência anual de meningites por município
(que necessita da popualação)

Incidência(ano) = número de casos de meningite (nesse ano) / população (nesse ano)

```{r}

# Pega o CSV com dados de população dos municípios do PI (IBGE/MS)
populacao.municipios <- read.csv(
    './dados/populacao_municipios_pi.csv',
    header=TRUE,
    sep=';',
    encoding='UTF-8',
  ) %>%
  as_tibble() %>%
  pivot_longer(!MUNICIPIO, names_to = "ANO", values_to = "POPULACAO") %>%
  mutate(
    COD_MUNIC = factor(substr(MUNICIPIO, 0, 6)),
    NOME_MUNIC = str_sub(MUNICIPIO, start=8),
    ANO = as.numeric(str_sub(ANO, start=2)),
    POPULACAO = as.numeric(POPULACAO),
    ID = paste(COD_MUNIC, ANO, sep="|")
  ) %>%
  select(ID, COD_MUNIC, NOME_MUNIC, ANO, POPULACAO)
  
```
## Casos por município

Aqui eu pego os arquivos do SINAN de meningites (esse não está disponível do FTP do DATASUS,
mas sim na Secretaria de Saúde do Estado do Piauí por conter alguns campos adicionais, além daqueles disponibilizados no TABNET). Para obter esses dados é necessário a submissão e a provação da pesquisa por um CEP (Comitê de Ética em Pesquisa).

```{r}
load_dbc <- function(dirname, filename){
  temp <- read.dbc(paste(dirname, filename, sep=''))
  print(paste(filename, 'ok.', as.character(nrow(temp))))
  return(temp)
}

dado.bruto.casos <- load_dbc('./dados/', 'MENINNET.dbc')
View(dado.bruto.casos)
# Nessa etapa, fazemos um ajuste em alguns dados importantes dos casos
# de meningites. Filtramos pelo ano (2007 a 2019), se o caso foi confirmado
# e se os campos sexo e evolução foram preenchidos. Os casos foram
# agrupados assim: número de casos confirmados por município por ano



faixa.etaria <- c(
  'Abaixo de 1 ano',
  'De 1 e 4 anos',
  'De 5 a 14 anos',
  'De 15 a 19 anos',
  'De 20 a 39 anos',
  'De 40 a 59 anos',
  '60 anos ou mais'
)

idade.classifier <- function(idade){
  case_when(
   idade < 1 ~ '1',
   idade >= 1 & idade < 5 ~ '2',
   idade >= 5 & idade < 15 ~ '3',
   idade >= 15 & idade < 20 ~ '4',
   idade >= 20 & idade < 40 ~ '5',
   idade >= 40 & idade < 60 ~ '6',
   idade >= 60 ~ '7',
   is.na(idade) ~ '8'
  )
}



dado.casos = dado.bruto.casos %>%
  mutate(ANO = as.numeric(format(DT_NOTIFIC, "%Y"))) %>%
  filter(ANO >= 2007 & ANO < 2020) %>%
  filter(
    CLASSI_FIN %in% c('1', '2') &
    EVOLUCAO %in% c('1','2', '3') &
    CS_SEXO %in% c('M', 'F')
  ) %>%
  filter(CLASSI_FIN == "1") %>%
  mutate(
    COD_MUNIC = ID_MN_RESI,
    IDADE = round(as.numeric(DT_SIN_PRI - DT_NASC) / 365.242199, 1),
    FAIXA_ETARIA = factor(idade.classifier(IDADE))
  ) %>%
  select(NU_NOTIFIC, COD_MUNIC, ANO, IDADE, FAIXA_ETARIA) %>%
  filter(FAIXA_ETARIA %in% c('1', '2','3')) %>%
  group_by(COD_MUNIC, ANO) %>%
  summarise(CASOS = n()) %>%
  mutate(ID = paste(COD_MUNIC, ANO, sep="|"))

```

## Juntando os dados

Nessa etapa, o objetivo é juntar as informações de população/município/ano, casos de meningite/município/ano e cobertura vacinal/município/ano num dataframe único.
Para isso, vou escolher a vacina Pneumocócica como cobaia.
Para fazer um "match" das linhas vou usar o campo "ID" criado lá em cima

```{r}

dado.pneumo = dado.bruto.pni %>% filter(IMUNO == '053')
dados.geral = left_join(populacao.municipios, dado.casos, by="ID")
dados.geral = left_join(dados.geral, dado.pneumo, by="ID")

dados.geral = dados.geral %>%
  select(COD_MUNIC.x, ANO.x, NOME_MUNIC, POPULACAO, CASOS, COBERT) %>%
  mutate(
    COD_MUNIC = COD_MUNIC.x,
    ANO = ANO.x
  ) %>%
  # Aqui é importante preencher os campos "casos" que não tem valor
  # pois quando nenhum caso foi notificado naquele município, 
  # entende-se que não houve caso
  replace_na(list(CASOS = 0)) %>%
  select(COD_MUNIC, ANO, NOME_MUNIC, POPULACAO, CASOS, COBERT)
  
dados.geral = dados.geral %>%
  mutate(INCIDENCIA=CASOS * 100000/POPULACAO) %>%
  filter(!is.na(COBERT))
  
ggplot(dados.geral, aes(y=INCIDENCIA, x=COBERT)) + 
  geom_point()

```

