---
title: "R Notebook"
output:
  html_document:
    df_print: paged
---

Estes são os pacotes utilizados no projeto

```{r setup, include=FALSE}
knitr::opts_chunk$set(echo = TRUE)
# 
library(dplyr)
library(tidyr)
library(tmap)
library(sf)
library(knitr)
library(viridis)
library(stringr)
library(ggplot2)
#library(kable)
```


## Pega os dados do banco

```{r pega.dados}
raw_data <- read.csv(
  './banco_meningites.csv',
  header=TRUE,
  encoding='UTF-8'
)

main_data <- raw_data %>%
  # Filtra somente os casos confirmados ('1' = confirmado)
  filter(CLASSI_FIN == '1')

```

## Incidência anual e cobertura vacinal

```{r incidencia}

# População nos anos de 2007 a 2019
populacao.piaui = c(3130768, 3153248, 3173620, 3192643, 3203635, 3213393, 3221407, 3229320, 3238459, 3246999, 3255400, 3264531, 3273227)

casos.por.ano = main_data %>%
  rename(ano = ANO_NOTIF) %>%
  group_by(ano) %>%
  summarise(casos = n()) %>%
  mutate(populacao = populacao.piaui) %>%
  mutate(incidencia = round(casos * 100000/populacao, 2))

taxa <- 40/100

vir_colors <- viridis(5)

calc.hib <- function(tetra, penta){
  pmin(tetra, penta) + abs(tetra-penta)
}

imunizacoes <- read.csv('./dados/cobertura_vacinal.csv',
  header=TRUE,
  sep=';',
  encoding='UTF-8'
  ) %>%
  mutate(
    menin = as.numeric(menin) * taxa,
    pneumo = as.numeric(pneumo) * taxa,
    penta = as.numeric(penta) * taxa,
    tetra = as.numeric(tetra) * taxa,
    bcg = as.numeric(bcg) * taxa,
    hib = pmax(tetra, penta),
    ano = as.numeric(ano)
  ) %>%
  select(menin, pneumo, penta, tetra, hib, bcg, ano)

View(imunizacoes)

dados.para.plotar = left_join(x = casos.por.ano, y = imunizacoes, by = 'ano')

label.percent <- function(label){
  paste(label, '%', sep='')
}

plot.labels <- c(
  'a' = 'Meningocócica-C conjugada',
  'b' = 'Pneumocócica-10-valente',
  'c' = 'Pentavalente (DTP/Hib/HBV)',
  'd' = 'Tetravalente (DTP/Hib)',
  'e' = 'Hib (tetra e pentavalente)',
  'f' = 'BCG (tuberculose)'
)
plot.colors <- c(
  'a' = vir_colors[5],
  'b' = vir_colors[1],
  'c' = vir_colors[3],
  'd' = vir_colors[4],
  'e' = vir_colors[4],
  'f' = vir_colors[2]
)

View(dados.para.plotar)

ggplot(dados.para.plotar) +
  geom_line(aes(x=ano, y = menin, color='a'), size=1, alpha=0.8) +
  geom_point(aes(x=ano, y = menin, color='a')) +
  geom_line(aes(x=ano, y = pneumo, color='b'), size=1, alpha=0.8) +
  geom_point(aes(x=ano, y = pneumo, color='b')) +
  #geom_line(aes(x=ano, y = penta, color='c'), size=1.1, alpha=0.8) +
  #geom_point(aes(x=ano, y = penta, color='c')) +
  #geom_line(aes(x=ano, y = tetra, color='d'), size=1.1, alpha=0.8) +
  #geom_point(aes(x=ano, y = tetra, color='d')) +
  geom_line(aes(x=ano, y = bcg, color='f'), size=1, alpha=0.8) +
  geom_point(aes(x=ano, y = bcg, color='f')) +
  geom_line(aes(x=ano, y = hib, color='e'), size=1, alpha=0.8) +
  geom_point(aes(x=ano, y = hib, color='e')) +
  geom_bar(
    aes(x=ano, weight=incidencia),
    width = 0.3,
    alpha = 1,
    fill = vir_colors[2],
    position='dodge'
  ) + 
  scale_y_continuous(
    name="Taxa de Incidência / 100 mil habitantes",
    n.breaks = 6,
    sec.axis = sec_axis(~ ./taxa,
      name = 'Taxa de Cobertura Vacinal',
      labels = label.percent)
  ) + 
  scale_x_continuous(
    name = "ano",
    breaks = 2007:2019
  ) +
  theme(
    panel.grid = element_line(colour = NA),
    #panel.grid.minor.x = element_line(colour = NA),
    panel.background = element_rect(fill = NA),
    axis.line = element_line(colour = "black"),
    legend.title=element_blank(),
    legend.position = 'bottom'
  ) +
  labs(color = 'Vacinas') +
  scale_color_manual(
    values = plot.colors,
    labels = plot.labels
  ) +
  guides(col=guide_legend(nrow=2,byrow=TRUE))


#ggplot(vaccina, aes(ano, valor, color=info)) + 
#  geom_line() + geom_point() + 
#  scale_color_viridis(discrete=TRUE) + 
#  geom_smooth(aes(ano, valor, color='Curva ajustada'))

```


## Mortalidade e letalidade


```{r mortalidade}

mortes.por.idade = main_data %>%
  filter(EVOLUCAO == '2' & FAIXA.ETARIA != '8') %>%
  group_by(ID_MN_RESI, ANO_NOTIF) %>%
  summarise(mortes = n()) %>%
  mutate(freq = round(100*mortes/sum(mortes), 2))

View(mortes.por.idade)

casos.por.faixa = main_data %>%
  filter(FAIXA.ETARIA != '8') %>%
  group_by(ANO_NOTIF, FAIXA.ETARIA) %>%
  summarise(casos = n()) %>%
  mutate(id = paste(ANO_NOTIF, FAIXA.ETARIA))

letalidade.por.faixa = main_data %>%
  filter(EVOLUCAO == '2' & FAIXA.ETARIA != '8') %>%
  group_by(ANO_NOTIF, FAIXA.ETARIA) %>%
  summarise(mortes = n()) %>%
  mutate(id = paste(ANO_NOTIF, FAIXA.ETARIA)) %>%
  select(id, mortes)

letalidade.por.ano = left_join(
    casos.por.faixa,
    letalidade.por.faixa,
    by='id'
  ) %>%
  mutate(letalidade = round(100*mortes/casos, 2)) %>%
  select(ANO_NOTIF.x, FAIXA.ETARIA, casos, mortes, letalidade) %>%
  replace_na(list('mortes' = 0, 'letalidade' = 0))


View(letalidade.por.ano)

letalidade.por.ano %>% 
  ggplot(aes(x=ANO_NOTIF.x, y=letalidade, color=FAIXA.ETARIA)) +
    geom_smooth(se=FALSE, span = 0.5) + 
    #geom_point() + 
    scale_color_manual(
      name = "Faixa etária",
      labels = faixa.etaria,
      values = viridis(7, option='C')
    ) + 
  
    scale_y_continuous(
      name = "Taxa de Letalidade (%)"
      #limits = c(0, 55)
    ) +
    scale_x_continuous(
      name = "ano",
      breaks = 2007:2019
    ) +
    theme(
      panel.grid = element_line(colour = "#eeeeee"),
      panel.grid.minor.x = element_line(colour = NA),
      panel.background = element_rect(fill = NA),
      axis.line = element_line(colour = "black"),
      legend.title=element_blank(),
      legend.position = 'bottom'
    )

#ggplot(mortes.por.idade, aes(x=ANO_NOTIF, y=mortes, fill=FAIXA.ETARIA)) +
#  geom_bar(stat='identity', position='stack') +
#  geom_text(aes(ANO_NOTIF, mortes + 3, label = mortes, fill = NULL), data = #letalidade.por.ano) +
#  scale_y_continuous(
#    name="Mortes por meningite",
#    n.breaks = 7
#  ) + 
#  scale_x_continuous(
#    name = "ano",
#    breaks = 2007:2019
#  ) +
#  theme(
#    panel.grid = element_line(colour = "#eeeeee"),
#    panel.grid.minor.x = element_line(colour = NA),
#    panel.background = element_rect(fill = NA),
#    axis.line = element_line(colour = "black"),
#    legend.title=element_blank(),
#    legend.position = 'bottom'
#  ) + 
#  scale_fill_manual(
#    name = "Faixa etária",
#    labels = faixa.etaria,
#    values = viridis(7, option='D')
#  ) + 
#  ggtitle("Faixa etária das mortes por meningites no Piauí entre 2007 e 2019")

```


## Distribuição por idade e faixa etária dos casos de meningites
```{r faixa.etaria}

casos.por.faixa = main_data %>%
  rename(ano = ANO_NOTIF, faixa = FAIXA.ETARIA) %>%
  filter(faixa != '8') %>%
  group_by(ano, faixa) %>%
  summarise(casos = n()) %>%
  mutate(freq = casos/sum(casos))

ggplot(casos.por.faixa, aes(x=ano, y=casos, fill=faixa)) + 
  geom_bar(
    stat='identity'
  ) +
  geom_text(aes(ano, casos + 50, label = casos, fill = NULL), data = casos.por.ano) + 
  theme(
    panel.grid = element_line(colour = "#eeeeee"),
    panel.grid.minor.x = element_line(colour = NA),
    panel.background = element_rect(fill = NA),
    axis.line = element_line(colour = "black"),
    legend.title=element_blank(),
    legend.position = 'bottom'
  ) + 
  #scale_fill_viridis(discrete=T, option='D') +
  scale_x_continuous(
    name = "ano",
    breaks = 2007:2019
  ) + 
  scale_y_continuous(
    name = "Número de casos",
    n.breaks = 6
    #labels = label.percent(seq(0,100,20))
  ) +
  scale_fill_manual(
    name = "Faixa etária",
    labels = faixa.etaria,
    values = viridis(7, option='D')
  ) +
  ggtitle("Faixa etária dos casos de meningites no Piauí entre 2007 e 2019")

```

## Histograma da idade

```{r histograma.idade}
histo.idade = select(main_data, IDADE, FAIXA.ETARIA) %>%
  filter(!is.na(IDADE))

ggplot(histo.idade, aes(IDADE, fill=FAIXA.ETARIA)) + 
  geom_histogram(
    binwidth = 1
    #color='white'
  ) + 
  ggtitle("Casos de meningite no Piauí entre 2007 e 2019 por idade e faixa etária") +
  theme_classic() + 
  scale_y_continuous(
    name = "Número de casos"
  ) + 
  scale_x_continuous(
    name = "Idade",
    #trans = "log2",
    n.breaks = 20
    #breaks = c(seq(0,10,2)/10, 5, seq(10,90,10))
  ) +
  scale_fill_manual(
    name = "Faixa etária",
    labels = faixa.etaria,
    values = viridis(7, option='D')
  )
  #scale_fill_viridis(discrete=T, option='C')



```

```{r geoloc}

# Pega o shapefile do piauí e adiciona coluna 'ID_MN_RESI'
shp_pi <- st_read("./geoloc/ibge2013/22MUE250GC_SIR.shp")
shp_pi <- shp_pi %>%
    # Pega código dos municípios do IBGE sem o último dígito
    mutate(ID_MN_RESI = factor(substr(CD_GEOCMU, 0, 6)), cod=ID_MN_RESI)

# Lista de códigos dos municípios do Piauí
municipios <- levels(shp_pi$ID_MN_RESI)

casos.aloctones <- main_data %>%
  filter(!ID_MN_RESI %in% municipios) %>%
  group_by(NU_ANO) %>%
  summarise(aloctones = n())

kable(casos.aloctones, caption='Casos aloctones')

casos.por.ano <- main_data %>%
  rename(ano = ANO_NOTIF) %>%
  # Se o município pertence ao PI agrupa pelo ano
  filter(ID_MN_RESI %in% municipios) %>%
  group_by(ano, ID_MN_RESI) %>%
  # Conta o total de casos por município por ano
  summarise(casos = n()) %>%
  # Transtorma as linhas "ano" em colunas preenchidas com o total de casos/ano
  spread(ano, casos) %>%
  # Preenche as lacunas com zero
  replace(is.na(.), 0) %>%
  rename(
    # Nº de casos
    caso2007 = `2007`,
    caso2008 = `2008`,
    caso2009 = `2009`,
    caso2010 = `2010`,
    caso2011 = `2011`,
    caso2012 = `2012`,
    caso2013 = `2013`,
    caso2014 = `2014`,
    caso2015 = `2015`,
    caso2016 = `2016`,
    caso2017 = `2017`,
    caso2018 = `2018`,
    caso2019 = `2019`
  )

mortes.por.ano <- main_data %>%
  rename(ano = ANO_NOTIF) %>%
  filter(ID_MN_RESI %in% municipios) %>%
  filter(EVOLUCAO == '2') %>%
  group_by(ano, ID_MN_RESI) %>%
  summarise(mortes = n()) %>%
  spread(ano, mortes) %>%
  replace(is.na(.), 0) %>%
  rename(
    morte2007 = `2007`,
    morte2008 = `2008`,
    morte2009 = `2009`,
    morte2010 = `2010`,
    morte2011 = `2011`,
    morte2012 = `2012`,
    morte2013 = `2013`,
    morte2014 = `2014`,
    morte2015 = `2015`,
    morte2016 = `2016`,
    morte2017 = `2017`,
    morte2018 = `2018`,
    morte2019 = `2019`
  )

View(mortes.por.ano)
  
#Incidence rates as the number of pertussis
#confirmed (by any criteria) cases/population in a defined
#municipality-state-whole country in a specific year X
#10,000 inhabitants. 


# Pega o CSV com dados de população dos municípios do PI (IBGE/MS)
populacao.municipios <- read.csv(
  './dados/populacao_municipios_pi.csv',
  header=TRUE,
  sep=';',
  encoding='UTF-8',
  ) %>%
  # Código do município
  mutate(ID_MN_RESI = factor(substr(MUNICIPIO, 0, 6))) %>%
  # Nome do município
  mutate(NOME_MN = str_sub(MUNICIPIO, start=8)) %>%
  select(2:16) %>%
  mutate(
    # População em cada ano
    popu2007 = as.numeric(X2007),
    popu2008 = as.numeric(X2008),
    popu2009 = as.numeric(X2009),
    popu2010 = as.numeric(X2010),
    popu2011 = as.numeric(X2011),
    popu2012 = as.numeric(X2012),
    popu2013 = as.numeric(X2013),
    popu2014 = as.numeric(X2014),
    popu2015 = as.numeric(X2015),
    popu2016 = as.numeric(X2016),
    popu2017 = as.numeric(X2017),
    popu2018 = as.numeric(X2018),
    popu2019 = as.numeric(X2019),
  ) %>%
  as_tibble()


# Lista dos municípios com seus respectivos casos por ano
incidencia <- left_join(
    x=tibble(ID_MN_RESI = municipios),
    y=casos.por.ano,
    by='ID_MN_RESI'
  ) %>%
  # Preenche as lacunas com zero
  replace(is.na(.), 0)

incidencia <- left_join(
    x=incidencia,
    y=mortes.por.ano,
    by='ID_MN_RESI'
  ) %>%
  # Preenche as lacunas com zero
  replace(is.na(.), 0)

# Junta os dados com o da populacao
incidencia.por.municipio <- left_join(
    x=incidencia,
    y=populacao.municipios,
    by='ID_MN_RESI'
  ) %>% 
  mutate(
    # INCIDÊNCIA
    i2007 = (caso2007 * 100000)/ popu2007,
    i2008 = (caso2008 * 100000)/ popu2008,
    i2009 = (caso2009 * 100000)/ popu2009,
    i2010 = (caso2010 * 100000)/ popu2010,
    i2011 = (caso2011 * 100000)/ popu2011,
    i2012 = (caso2012 * 100000)/ popu2012,
    i2013 = (caso2013 * 100000)/ popu2013,
    i2014 = (caso2014 * 100000)/ popu2014,
    i2015 = (caso2015 * 100000)/ popu2015,
    i2016 = (caso2016 * 100000)/ popu2016,
    i2017 = (caso2017 * 100000)/ popu2017,
    i2018 = (caso2018 * 100000)/ popu2018,
    i2019 = (caso2019 * 100000)/ popu2019,
    # MORTALIDADE
    m2007 = (morte2007 * 100000)/ popu2007,
    m2008 = (morte2008 * 100000)/ popu2008,
    m2009 = (morte2009 * 100000)/ popu2009,
    m2010 = (morte2010 * 100000)/ popu2010,
    m2011 = (morte2011 * 100000)/ popu2011,
    m2012 = (morte2012 * 100000)/ popu2012,
    m2013 = (morte2013 * 100000)/ popu2013,
    m2014 = (morte2014 * 100000)/ popu2014,
    m2015 = (morte2015 * 100000)/ popu2015,
    m2016 = (morte2016 * 100000)/ popu2016,
    m2017 = (morte2017 * 100000)/ popu2017,
    m2018 = (morte2018 * 100000)/ popu2018,
    m2019 = (morte2019 * 100000)/ popu2019
  ) %>%
  rowwise(ID_MN_RESI) %>%
  mutate(
    quadri1 = sum(c(caso2007, caso2008, caso2009, caso2010)),
    quadri2 = sum(c(caso2011, caso2012, caso2013, caso2014)),
    quadri3 = sum(c(caso2015, caso2016, caso2017, caso2018)),
    incidencia.media1 = (quadri1 * 100000) / popu2010,
    incidencia.media2 = (quadri2 * 100000) / popu2014,
    incidencia.media3 = (quadri3 * 100000) / popu2018
  )

View(incidencia.por.municipio)

# Junta os dados com os dados geográficos.
geo_data <- left_join(
    x=shp_pi,
    y=select(incidencia.por.municipio, ID_MN_RESI, incidencia.media1, incidencia.media2, incidencia.media3),
    by="ID_MN_RESI"
  )
##%>% replace_na(list('incidencia.media' = 0.000))
#View(geo_data)

# 0.208256   1.116441   1.880270  2
# 14.564357  19.814408  21.055290  27.149164  20
# 40.463471, 41.557140  44.367326 40
# 66.867750  79.284950  80.513009 80
# 148.005702 196.554910 160

#kmeans(geo_data$incidencia.media3, 5)$centers
quebras <- c(0, 2, 20, 40, 80, 140, Inf)
txt <- c(
  'abaixo de 2',
  'de  2  a  20',
  'de 20  a  40',
  'de 40  a  80',
  'de 80  a 140',
  'acima de 140'
)

geo1 <- tm_shape(geo_data)+
  tm_fill('incidencia.media1',
    breaks = quebras,
    labels = txt,
    palette=rev(viridis(10)),
    as.count = TRUE,
    title="\n\n"
  ) +
  tm_borders(
    col='black',
    alpha=0.2
  )+
  tm_legend(
    position=c("left","top"),
    legend.format = list(
    text.separator= 'a',
    text.or.more = 'ou mais'
    )
  ) +
  tm_layout(
    title='2007 a 2010',
    title.position = c('center', 'top'),
    frame = FALSE
  )

geo2 <- tm_shape(geo_data)+
  tm_fill('incidencia.media2',
    breaks = quebras,
    labels = txt,
    palette=rev(viridis(10)),
    as.count = TRUE,
  ) +
  tm_borders(
    col='black',
    alpha=0.2
  )+
  tm_layout(
    title='2011 a 2014',
    title.position = c('center', 'top'),
    frame = FALSE,
    legend.show = FALSE
  )


geo3 <- tm_shape(geo_data)+
  tm_fill('incidencia.media3',
    breaks = quebras,
    labels = txt,
    palette=rev(viridis(10)),
    as.count = TRUE
  ) +
  tm_borders(
    col='black',
    alpha=0.2
  )+
  tm_scale_bar()+
  tm_layout(
    title='2015 a 2018',
    title.position = c('center', 'top'),
    frame = FALSE,
    legend.show=FALSE
  )

tmap_arrange(geo1,geo2,geo3,ncol=3)
```

## Impacto da cobertura vacinal por municipio

Em 2010 foram inclusas as vacinas meningocócica C e pneumocócica-10-valente no calendário vacinal gerando um impacto na incidência das meningites no Estado que pode ser percebida no gráfico XXXX. Para avaliar o impacto dessa medida, fez-se uma análise de séries temporais, dividindo os municípios em três grupos: antes da inclusão das vacinas (de 2007 a 2010), após a inclusão da vacina (2011 a 2014) e após 4 anos de vacinação (2015 a 2018). O desfecho analisado foi a incidência quadrienal de meningites por município a cada 100.000 habitantes. A amostra foi submetida à análise de normalidade pelo teste Shapiro-Wilk, demonstrando ausência de normalidade. As incidências foram pareadas por município e comparados pelo Teste Wilcoxon pareado não-paramétrico bicaldal.

```{r incidencia.boxplot}
View(incidencia.por.municipio)
 
incidencia.dados.plot = incidencia.por.municipio %>%
  select(ID_MN_RESI, quadri1, quadri2, quadri3)

#mutate(
  #  diff1 = quadri1 - quadri2,
  #  diff2 = quadri1 - quadri3
  #) %>%
  #pivot_longer(cols = 2:4, names_to='ano', values_to = 'incidencia')
 #mutate(
#   ano = as.numeric(substr(ano, 2, 5)),
#   grupo = ifelse(ano <= 2010, 'A', 'B')
# )

#wilcox.test(incidencia.dados.plot$quadri1, incidencia.dados.plot$quadri2)
#wilcox.test(incidencia.dados.plot$quadri1, incidencia.dados.plot$quadri3)
#wilcox.test(incidencia.dados.plot$quadri2, incidencia.dados.plot$quadri3)

summary(incidencia.dados.plot)

friedman.test(
  incidencia.dados.plot %>%
    select(quadri1, quadri2, quadri3) %>%
    as.matrix()
  )


data = incidencia.dados.plot %>% 
  pivot_longer(cols = 2:4, names_to='grupo', values_to = 'incidencia')

tst = data %>% wilcox_test(
  incidencia ~ grupo,
  paired = TRUE,
  p.adjust.method = "bonferroni"
)

#ggplot(incidencia.dados.plot) +

#shapiro.test(incidencia.dados.plot$quadri1)
#shapiro.test(incidencia.dados.plot$quadri2)
#shapiro.test(incidencia.dados.plot$quadri3)

ggplot(data, aes(x=grupo, y=incidencia, fill=grupo)) + 
  geom_boxplot(
    outlier.size = 1,
    outlier.shape = 1
  ) +
  scale_y_continuous(
    name = "Taxa de incidência quadrienal / município",
    limits = c(0, 40)
  ) +
  theme_classic() + 
  scale_x_discrete(
    name = '',
    labels = c('2007 a 2010', '2011 a 2014', '2015 a 2018')
  ) + 
  scale_fill_viridis_d()
  
```


```{r cobertura.aprofundado}

vacina.por.municipio = incidencia.por.municipio %>%
  select(ID_MN_RESI,29:41) %>%
  gather(key='ano', value = 'Incidencia', -ID_MN_RESI) %>%
  mutate(ano = as.numeric(substr(ano, 2, 5))) %>%
  rename(cod = ID_MN_RESI) %>%
  filter(ano %in% c(2007, 2011, 2015, 2019)) 
  #mutate(match = paste(as.character(ID_MN_RESI), as.character(ano), sep='|')) %>%
  #select(match, incidencia)

View(vacina.por.municipio)

vacina.menin <- read.csv('./dados/cobertura_meningo.csv',
  header=TRUE,
  sep=';',
  encoding='UTF-8'
  ) %>%
  mutate(cod = factor(substr(municipio, 0, 6))) %>%
  select(-municipio) %>%
  gather(key='ano', value = 'cobertura', -cod) %>%
  mutate(ano = as.numeric(substr(ano, 2, 5))) %>%
  merge(vacina.por.municipio, by = c('cod', 'ano'))

vacina.menin.2007 <- vacina.menin %>% filter(ano == 2007)
vacina.menin.2011 <- vacina.menin %>% filter(ano == 2011)
vacina.menin.2015 <- vacina.menin %>% filter(ano == 2015)
vacina.menin.2019 <- vacina.menin %>% filter(ano == 2019)

imunizacao.mapa.1 = shp_pi %>%
  select(cod, geometry) %>%
  merge(vacina.menin.2007, by='cod')

imunizacao.mapa.2 = shp_pi %>%
  select(cod, geometry) %>%
  merge(vacina.menin.2011, by='cod')

imunizacao.mapa.3 = shp_pi %>%
  select(cod, geometry) %>%
  merge(vacina.menin.2015, by='cod')

imunizacao.mapa.4 = shp_pi %>%
  select(cod, geometry) %>%
  merge(vacina.menin.2019, by='cod')
  

paleta.violeta = c('#ffffff','#f3c3fe','#da4bfd','#a502ce','#750192','#440154')
vacina.breaks = c(0, 65, 95, 100, Inf)
#  select(cod, ano, cobertura, incidencia) %>%
#  replace_na(list(casos = 0)) %>%
#  arrange(cod, ano) %>%
#  filter(ano != 2019) %>%
#  mutate(divisao = ano %% 3)

g1 = tm_shape(imunizacao.mapa.1)+
  tm_fill('cobertura',
    breaks = vacina.breaks,
    title='Taxa de Cobertura Vacinal',
    palette= paleta.violeta,
    as.count = TRUE
  ) +
  tm_bubbles(
    size = 'Incidencia',
    col='#98ed18',
    border.col = 'white'
  ) +
  tm_legend(legend.format = list(
    text.separator= 'a',
    text.or.more = 'ou mais'
  )) +
  #tm_legend(position=c("left","top"))+
  tm_borders(col='black',alpha=0.2) +
  tm_layout( title = '2007', title.size = 1, frame = FALSE)

g2 = tm_shape(imunizacao.mapa.2)+
  tm_fill('cobertura',
    breaks = vacina.breaks,
    palette= paleta.violeta,
    as.count = TRUE
  ) +
  tm_bubbles(
    size = 'Incidencia',
    col='#98ed18',
    border.col = 'white'
  ) +
  tm_borders(col='black',alpha=0.2) +
  tm_layout( title = '2011', title.size = 1, legend.show = FALSE, frame = FALSE)
  

g3 = tm_shape(imunizacao.mapa.3)+
  tm_fill('cobertura',
    breaks = vacina.breaks,
    palette= paleta.violeta,
    as.count = TRUE
  ) +
  tm_bubbles(
    size = 'Incidencia',
    col='#98ed18',
    border.col = 'white'
  ) +
  tm_borders(col='black',alpha=0.2) +
  tm_layout( title = '2015', title.size = 1, legend.show = FALSE, frame = FALSE)

g4 = tm_shape(imunizacao.mapa.4)+
  tm_fill('cobertura',
    breaks = vacina.breaks,
    palette= paleta.violeta,
    as.count = TRUE
  ) +
  tm_bubbles(
    size = 'Incidencia',
    col='#98ed18',
    border.col = 'white'
  ) +
  tm_scale_bar()+
  tm_borders(col='black',alpha=0.2) +
  tm_layout( title = '2019', title.size = 1, legend.show = FALSE, frame = FALSE)

tmap_arrange(g1,g2,g3,g4, ncol=2)
#library(plotly)

#plot_ly(x=dados.tst$ano, y=dados.tst$incidencia, z=dados.tst$cobertura, type="scatter3d", mode="markers", color=dados.tst$cobertura)

#ggplot(dados.tst, aes(x=cobertura, y=incidencia)) +
#  geom_point() + 
#  scale_y_continuous(
#    limits = c(1, 100)
#  ) + 
#  scale_x_continuous(
#    limits = c(1, 200)
#  )




```

```{r imunizacao.por.caso}

vacinas.por.caso = main_data %>%
    select(
      ANT_AC, #menin
      ANT_BC, #menin
      ANT_CONJ_C,
      ANT_BCG, #BCG
      ANT_HEMO_T, #hib
      ANT_PNEUMO
    ) %>%
    summary() %>% View()

```


